臺灣高等法院臺中分院刑事判決　　　　　　　　　九十一年度上易字第一二七六號
　　上　訴　人
　　即　被　告　乙○○
右上訴人因詐欺案件，不服臺灣臺中地方法院九十一年度易字第九○一號中華民國九
十一年五月二十四日第一審判決（起訴案號：臺灣臺中地方法院檢察署九十年度偵字
第一五○○八號），提起上訴，本院判決如左：
    主      文
上訴駁回。
    事      實
一、乙○○前因違反麻醉藥品管理條例案件，於民國（下同）八十三年十二月三十日
    經本院判處有期徒刑二月，如易科罰金以三百元折算一日確定，於八十四年二月
    二十七日易科罰金執行完畢（不構成累犯）。乙○○可預見不詳姓名年籍之成年
    人無故蒐集他人之存摺、帳戶使用，將可能藉收購之存摺、帳戶遂行財產上犯罪
    之目的，竟仍貪圖利益，容認姓名年籍不詳之成年人使用其帳戶以遂行詐騙他人
    財物之犯行，而不違背其幫助之本意，於八十九年四月間某日，緣其向經營地下
    錢莊之某姓名年籍不詳、綽號「阿華」之成年男子借款新台幣（下同）十萬元，
    嗣因無力清償，遂應阿華之要求，開立金融帳戶供其使用，資以抵債，遂於八十
    九年七月二十六日，分別至華信商業銀行臺中分行開設00000000000
    000號帳戶，及至富邦銀行臺中分行開設00000000000000號帳
    戶，並將該上開二帳戶之存摺、印章、提款卡交付阿華，供阿華作為指定匯款帳
    戶之一，以此方式幫助其詐騙財物。嗣阿華即意圖為自己不法之所有並基於概括
    犯意，在報紙刊登信用貸款之小廣告，以（○四）00000000號電話招攬
    辦理貸款方式，意圖對前來電話詢問貸款事宜之不特定人施詐。嗣有張哲欽及甲
    ○○因欲借款，見上開報載廣告內容，即以廣告登載之聯絡電話與某自稱「林代
    書」者聯絡，該林代書以辦理貸款需預付利息及律師費等為由，要求張哲欽匯款
    十萬元至林英宗上開富邦銀行臺中分行帳戶，以及要求甲○○匯款一萬八千元至
    林英宗上開華信商業銀行臺中分行帳戶，致張哲欽及甲○○均陷於錯誤，而分別
    於八十九年八月十日及八十九年八月二十一日，各以轉帳方式匯款十萬元及一萬
    八千元至上開乙○○帳戶。嗣張哲欽及甲○○均未貸得款項，始知受騙。
二、案經臺中市警察局第一分局報告臺灣臺中地方法院檢察署檢察官偵查起訴。
    理      由
一、訊據被告即上訴人（以下簡稱被告）乙○○就將其所有之上開銀行帳戶提供予他
    人使用等情固自白不諱，惟矢口否認有幫助詐欺之犯行，辯稱：伊亦是被害人，
    伊並不知道阿華等地下錢莊份子係詐騙集團，阿華只跟伊說上開帳戶是要用來匯
    錢當時因伊無力還款，阿華等人說可以提供帳戶方式返還所欠金額，伊不知道阿
    華等人會以上開帳戶詐騙他人財物云云。經查：被害人甲○○、張哲欽等人確為
    辦理貸款受騙，將款項匯入被告乙○○之上開帳戶等情，業據被害人甲○○、張
    哲欽指述在卷（詳見臺灣臺中地方法院檢察署九十年度偵字第一五○○八號卷第
    六頁、第七頁），並有甲○○中國信託商業銀行存摺、被害人張哲欽與被告所立
    切結書、被告上開華信商業銀行帳戶開戶約定書、存摺等件影本及被告上開華信
    商業銀行帳戶往來明細資料表在卷可稽。次查，被告乙○○供承確有將上開銀行
    帳戶存摺、印章、提款卡等物交予阿華，且觀諸上開被害人張哲欽與被告乙○○
    所立切結書及被告乙○○華信商業銀行帳戶往來明細資料表，被害人張哲欽及甲
    ○○確各有匯入十萬元及一萬八千元之款項至被告乙○○上開銀行帳戶，足見被
    告所供上開情節非虛。而銀行帳戶可供款項之存匯、提領，一般人均可輕易申請
    開設，並無任何資格條件之限制，苟非為供不法使用，匿飾真實身分，自得以自
    己名義申請，並無須付費借用他人之郵局帳戶，被告乙○○為成年人，對此通常
    生活經驗常識，應知之甚稔，詎其竟將郵局儲金帳戶資料提供借予素不相識且係
    經營地下錢莊非法行業之人，顯見被告乙○○有幫助阿華使用其帳戶遂行詐騙他
    人財物犯行之意至明，是以被告乙○○辯稱不知道上開帳戶會遭人用以犯罪云云
    ，顯屬卸責之詞，無足採信。本件事證明確，被告乙○○右揭犯行，應堪認定。
二、查本件上開姓名年籍不詳、綽號「阿華」之成年男子基於為自己不法所有之犯意
    ，以假貸款真詐財之方式為詐術，使被害人張哲欽、甲○○陷於錯誤，而將本人
    之財物交付，核其所為，自係犯刑法第三百三十九條第一項詐欺取財罪。被告乙
    ○○將所有之上開銀行帳戶提供阿華詐騙財物，顯係基於幫助他人詐欺取財之犯
    意，且所為提供銀行帳戶予他人之行為亦屬刑法詐欺取財罪構成要件以外之行為
    ，其既以幫助他人犯罪之意思而參與犯罪構成要件以外之行為，核其所為，係幫
    助犯刑法第三百三十九條第一項之詐欺取財罪，並依同法第三十條從犯規定減輕
    其刑。上開綽號「阿華」之成年男子先後二次以刊登報紙廣告，詐使二被害人張
    哲欽、甲○○匯款之行為，時間緊接，所犯構成要件相同，顯係基於概括之犯意
    反覆為之，應依刑法第五十六條連續犯之規定，論以一罪。公訴人雖僅就被告乙
    ○○幫助阿華詐騙甲○○部分之犯行提起公訴，然檢察官就犯罪事實一部起訴者
    ，其效力及於全部，本件被告乙○○幫助阿華詐騙張哲欽部分之犯罪事實，與前
    揭被告乙○○幫助阿華詐騙甲○○部分之犯行，有連續犯之關係，已如前述，本
    院自得併予審理。另依被告乙○○上開華信商業銀行帳戶往來明細資料表所載，
    雖有多筆金額不等之款項存入，惟除八十九年八月二十一日存入一萬八千元之一
    筆，業據被害人甲○○出面指述係其受騙匯入者外，其餘存入款項，尚查無證據
    可認定亦係受阿華詐騙者所匯入，公訴意旨於證據並所犯法條欄載稱阿華等人詐
    財已達三次以上，除上開詐騙被害人張哲欽、甲○○二人外，並無積極證據足資
    證明有第三次及第三次以上之詐騙行為，惟公訴意旨認此被告第三次以上詐欺部
    分與被告乙○○經起訴部分有連續犯之裁判上一罪關係，為起訴效力所及，爰不
    另為無罪之諭知，併此敘明。原審判決適用刑法第二條第一項前段、第五十六條
    、第三百三十九條第一項、第三十條、修正後第四十一條第一項前段，罰金罰鍰
    提高標準條例第一條前段、第二條之規定，並審酌本件被告乙○○提供帳戶予經
    營地下錢莊之不法份子使用，非惟幫助詐騙者遂行詐財目的，同時使詐欺者得以
    隱匿其真實身分，減少遭查獲之風險，愈使其肆無忌憚，加深犯罪之猖獗，惟犯
    後坦承提供帳戶，尚知悔悟等一切情狀，量處被告乙○○有期徒刑六月。並以被
    告乙○○行為後，刑法第四十一條業於九十年一月十日修正公布，同年月十二日
    生效，比較新舊法結果，以新法較有利於行為人，依刑法第二條第一項前段規定
    ，適用裁判時之法律即修正後刑法第四十一條第一項前段規定，諭知被告乙○○
    易科罰金之折算標準，核其認事用法均無違誤，量刑亦妥適，被告乙○○上訴主
    張不知道上開帳戶會遭人用以犯罪，否認犯行，且認其僅一個借用行為，並非連
    續犯，指摘原審判決不當，惟如前理由欄所示，被告顯有幫助阿華使用其帳戶遂
    行詐騙他人財物犯行之意至明，而本件原審認定被告僅有一個幫助行為使阿華等
  人連續詐騙，而非連續數個幫助行為，並無違誤之處，是被告右揭上訴顯無理由
    ，應予駁回。
據上論斷，應依刑事訴訟法第三百六十八條，判決如主文。
本案經檢察官丙○○到庭執行職務。
中      華      民      國      九十一  年      九      月      十九    日
                                臺灣高等法院臺中分院刑事第三庭
                                      審判長法  官  陳  朱  貴
                                            法  官  廖  柏  基
                                            法　官　胡　忠　文
右正本證明與原本無異。
不得上訴。
                                            書記官  許  美  惠
中      華      民      國      九十一  年      九      月      二十    日
附錄：本案論罪科刑法條
中華民國刑法第三百三十九條第一項：
意圖為自己或第三人不法之所有，以詐術使人將本人或第三人之物交付者，處五年以
下有期徒刑、拘役或科或併科一千元以下罰金。
                                                                        Ａ
